【裁判字號】    97,訴,1046
【裁判日期】    970724
【裁判案由】    搶奪等
【裁判全文】
臺灣高雄地方法院刑事判決              97年度訴字第1046號
公  訴  人  臺灣高雄地方法院檢察署檢察官
被      告  戊○○
                    （現於臺灣高雄第二監獄執行中）
            丙○○
上列被告因搶奪等案件，經檢察官提起公訴（97年度偵字第1128
4 號、第13616 號、第14715 號），本院以簡式審判程序獨任審
理，判決如下：
    主  文
戊○○犯竊盜罪，累犯，處有期徒刑肆月。又犯竊盜罪，累犯，
處有期徒刑肆月，未扣案之鑰匙壹支沒收。又共同犯搶奪罪，肆
罪，均累犯，各處有期徒刑玖月。應執行有期徒刑參年陸月，未
扣案之鑰匙壹支沒收。
丙○○共同犯搶奪罪，貳罪，均累犯，各處有期徒刑壹年。應執
行有期徒刑壹年拾月。
    事  實
一、戊○○前因竊盜案件，經本院以96年度簡字1545號判處有期
    徒刑3 月，嗣經民國96年減刑，以96年度聲減字第1723號裁
    定減為1 月又15日確定，甫於96年7 月28日縮刑期滿執行完
    畢。丙○○前因搶奪案件，經本院以91年度訴字第3525號判
    處有期徒刑3 年；復因違反職役職責案件，經國防部南部軍
    事法院以92年度和審字第80號判處有期徒刑7 月；另因違反
    毒品危害防制條例案件，經本院以92年訴字第831 號判處有
    期徒刑8 月，三罪經本院以94年度聲字第1748號裁定應執行
    有期徒刑4 年1 月確定，於95年9 月18日假釋出監，所餘刑
    期於96年7 月11日屆滿，其間未經撤銷假釋，以已執行論。
二、詎二人均未知警惕，復為下列行為：
(一)戊○○單獨基於意圖為自己不法所有之各別竊盜犯意，分別
    於附表一編號1 、2 所示時、地，獨力持自備鑰匙1 支或徒
    手，分別竊取如附表一編號1 、2 所示之重型機車各1 部，
    得手後供代步之用（詳如附表一所載）。
(二)戊○○另與丙○○共同基於意圖為自己不法所有之各別搶奪
    犯意聯絡，先後於附表二編號1 、2 所示時、地，由戊○○
    騎乘不詳機車或附表一編號2 所示之重型機車搭載丙○○，
    分別乘己○○○（起訴書誤載為劉黃藝美，下同）、丁○○
    不及防備之際，由丙○○自後搶奪己○○○、丁○○所攜皮
    包各1 個，得手後共乘機車逃逸，並將皮包內之財物朋分花
    用（詳如附表二所載）。
(三)戊○○復另與黃良成（經檢察官另案偵查中）基於意圖為自
    己不法所有之搶奪犯意聯絡，於附表三編號1 所示時、地，
    由黃良成騎乘機車搭載戊○○，乘蘇曾也不及防備之際，推
    由戊○○自後搶奪蘇曾也頸上所掛之金項鍊1 條，得手後共
    乘機車逃逸，所得金項鍊經變賣後朋分花用（詳如附表三編
    號1 所示）。
(四)戊○○又另與稱其姓名為「黃國寶」之真實姓名年籍不詳成
    年男子，基於意圖為自己不法所有之搶奪犯意聯絡，於附表
    三編號2 所示時、地，由戊○○騎乘機車搭載「黃國寶」，
    乘庚○○不及防備之際，推由「黃國寶」自後搶奪庚○○所
    攜皮包1 個，得手後共乘機車逃逸，並將皮包內之財物朋分
    花用（詳如附表三編號2 所示）。嗣經戊○○自首全部犯行
    ，經警循線查獲。
三、案經高雄縣政府警察局湖內分局報請臺灣高雄地方法院檢察
    署檢察官偵查起訴。
    理  由
一、本件被告戊○○、丙○○所犯均為死刑、無期徒刑、最輕本
    刑為3 年以上有期徒刑以外之罪，其二人於本院審理中，均
    就被訴事實為有罪之陳述，經本院告知簡式審判程序之旨，
    並聽取當事人意見後，合議庭認宜進行簡式審判程序，爰依
    刑事訴訟法第273 條之1 第1 項規定，裁定本件由受命法官
    獨任進行簡式審判程序，合先敘明。
二、前揭事實，業據被告二人於本院審理中分別坦認（本院卷第
    70、86、89頁），且經證人黃良成、庚○○於警詢（偵三卷
    第4-6 頁、偵二卷第81-83 頁）；證人甲○○（偵二卷第84
    -85 頁、偵一卷第130-131 頁）、己○○○（偵二卷第74-
    77頁、偵一卷第29-30 頁）、丁○○（偵二卷第91頁、偵一
    卷第31-32 頁）、蘇曾也（偵三卷第13-14 頁、偵一卷第13
    6 頁）、陳清雲（偵三卷第17頁、偵一卷第136 頁）於警詢
    及偵查中證述綦詳。並有贓物認領保管單、車籍查詢基本資
    料車輛協尋及尋獲電腦輸入單（偵二卷第86-90 頁）、金飾
    買入登記簿節本（偵三卷第21-22 頁）各1 份、採證照片共
    28幀（偵二卷第16-23 頁、偵一卷第7-10頁、第104 頁）在
    卷可稽，及作案衣物扣案為憑，足認被告二人前開自白應與
    事實相符，堪以採信。本件事證明確，被告二人上開犯行均
    堪認定，應予依法論科。
三、按裁判上一罪關係之案件，如其犯罪事實之一部已被發覺，
    雖在警詢或檢察官偵查中自白其餘未發覺之犯罪事實，固不
    符合刑法第62條自首之規定。惟如屬於數罪關係，雖已被發
    覺其中一罪，於偵查中，自行供出他罪之犯行，該他罪是否
    符合自首之規定，應以自白他罪之前，有偵查權之公務員是
    否已發覺該他罪為斷（最高法院87年度台上字第676 號判決
    意旨參照）。且祇以犯人在犯罪未發覺之前，向該管公務員
    告知其犯罪，而不逃避接受裁判，即與自首之條件相符，不
    以言明「自首」並「願受裁判」為必要，至是否同受他案訊
    問一併供出，與其自首之效力，並不生何影響（同院63年台
    上字第1101號、30年上字第140 號判例意旨參照）。又所謂
    「發覺」，係指有偵查犯罪職權之公務員已知悉犯罪事實與
    犯罪人而言，凡有偵查職權之機關或公務員，不知有犯罪之
    事實，或雖知有犯罪事實，而不知犯罪人為何人者，均屬之
    。此固非以確知其人犯罪無誤為必要，如對其發生嫌疑時，
    即得謂為已發覺；但此項對犯人之嫌疑，仍須有確切之根據
    得為合理之可疑者，始足當之，若單純主觀上之懷疑，要不
    得謂已發生嫌疑（同院93年度台上字第434 號、91年度台上
    字第6368號、第5203號、72年度台上字第641 號判決意旨參
    照）。
四、本件被告戊○○係因另案入監服刑後，經員警借訊，尚未發
    覺被告戊○○另有上開犯行前，分別於97年4 月25日、29日
    主動向員警謝炎昌坦承前開全部犯行，並帶同員警前往犯罪
    地點拍照採證，有各該警詢筆錄及採證照片在卷可參（偵二
    卷第5-16頁、第27-38 頁），自均符合自首要件。至被告丙○○則係因同案被告戊○○於97年4 月25日警詢中供述其為
    附表二編號1 所示搶奪犯行之共犯，經警於同日拘提到案，
    復於同案被告戊○○已帶同員警至附表二編號2 所示搶奪犯
    行之現場拍照採證，並供述被告丙○○亦為該件搶奪犯行之
    共犯後，被告丙○○始於稍後警詢時坦認確有參與前開二件
    搶奪犯行，此觀同案被告上開97年4 月25日警詢筆錄（偵二
    卷第5-7 頁），及被告丙○○97年4 月25日之警詢筆錄，係
    於同案被告戊○○已帶同員警至上開二件搶奪案件現場採證
    ，並返回警局繼續製作筆錄後，被告丙○○始於同日下午3
    時50分開始受詢問，且係於員警先詢其是否參與上開二件搶
    奪犯行，而坦承犯案（偵二卷第42-45 頁），足認員警於被
    告丙○○坦認前，已由同案被告戊○○之供述，發覺被告丙○○涉犯上開二件搶奪犯行，均不合自首要件，自難邀減刑
    之寬典。
五、核被告戊○○、丙○○所為：
(一)被告戊○○如附表一所示二件竊取機車之犯行，均係犯刑法
    第320 條第1 項之竊盜罪；如附表二、附表三所示四件奪取
    被害人皮包、金項鍊等犯行，均係犯同法第325 條第1 項之
    搶奪罪。
(二)被告丙○○如附表二所示二件奪取被害人皮包之犯行，均係
    犯刑法第325 條第1 項之搶奪罪。
(三)被告戊○○與丙○○就附表二所示之二件搶奪犯行間，有犯
    意聯絡及行為分擔，均應論以共同正犯。被告戊○○與另案
    被告黃良成對於附表三編號1 所示搶奪之犯行；及其另與所
    稱「黃國寶」之真實姓名年籍不詳成年男子對於附表三編號
    2 所示之搶奪犯行間，分別有犯意聯絡及行為分擔，亦各應
    論以共同正犯。
(四)被告戊○○所為上開二件竊盜、四件搶奪犯行；被告丙○○
    所為上開二件搶奪犯行，各次犯意分別，均應分論併罰。
(五)被告戊○○於上開犯罪全部未經發覺前，主動向員警坦承上
    開二件竊盜、四件搶奪犯行，均合於自首要件，爰依刑法第
    62條前段規定，對於上開各罪分別減輕其刑。
(六)被告戊○○、丙○○前各有如事實欄第一段所示犯罪科刑及
    執行情形，有臺灣高等法院被告前案紀錄表各1 份在卷可按
    ，其二人分別於受徒刑之執行完畢後5 年內，被告戊○○故
    意再犯上開有期徒刑以上之六罪；被告丙○○故意再犯上開
    有期徒刑以上之二罪，均屬累犯，應依刑法第47條第1 項規
    定，對於各人所犯各罪分別加重其刑，並對於被告戊○○所
    犯六罪，分別先加（累犯）後減（自首）。
七、審酌被告戊○○、丙○○均值青壯，身心健全，不循正當途
    徑賺取金錢，前均因竊盜、搶奪案件經判處徒刑執行完畢，
    仍不知悔改，再犯本件犯行，價值觀念偏差，於光天化日之
    下騎車行搶，情節嚴重，並破壞社會治安，前案處罰顯不足
    警惕，均應予較重之處罰；惟念其二人均坦認犯行，犯罪後
    態度尚可，二人共犯之搶奪案件均由被告戊○○提議，惡性
    較重，其其二人智識程度、犯罪動機、手段等一切情狀，分
    別量處如主文所示之刑，各定其應執行之刑，以資儆懲。被
    告戊○○用於竊取如附表一編號2 所示機車之自備鑰匙1 支
    ，係其所有供犯竊盜罪所用之物，業據其供陳在卷，雖未扣
    案，惟無證據證明業已滅失，仍應依刑法第38條第1 項第2
    款之規定，在該次竊盜罪刑項下宣告沒收。
八、至公訴意旨雖併建請諭知被告二人於刑之執行前令入勞動場
    所強制工作，惟按保安處分中之強制工作，旨在對嚴重職業
    性犯罪及欠缺正確工作觀念或無正常工作因而犯罪者，強制
    其從事勞動，學習一技之長及正確之謀生觀念，使其日後重
    返社會，能適應社會生活。又刑法第90條第1項規定：「有
    犯罪之習慣或因遊蕩或懶惰成習而犯罪者，於刑之執行前，
    令入勞動場所，強制工作」；竊盜犯贓物犯保安處分條例第
    2 條第4 項亦規定，應執行之刑未達1 年以上者，不適用本
    條例（諭知強制工作），即係本於保安處分應受比例原則之
    規範，使保安處分之宣告，與行為人所為行為之嚴重性、行
    為人所表現之危險性及對於行為人未來行為之期待性相當之
    意旨而制定，而由法院視行為人之危險性格，決定應否令入
    勞動處所強制工作，以達預防之目的（最高法院94年臺上字
    第6519號判決意旨參照）。本件被告戊○○前固曾於87年間
    、96年間分別犯搶奪及竊盜罪；被告丙○○則曾於91年間犯
    搶奪罪，各經科刑判決確定，有上開前案紀錄表在卷可考。
    惟被告丙○○前犯搶奪罪，距本案時間已將近4 年之久；被
    告戊○○於87年間所犯之竊盜及搶奪罪，距本案時間更已近
    10年之遙。而被告戊○○於96年間，係犯5 件竊盜及1 件搶
    奪罪，加計本次所犯2 件竊盜及4 件搶奪罪，共犯7 件竊盜
    及5 件搶奪罪，次數雖難謂少數，惟與嚴重職業性犯罪及欠
    缺正確工作觀念或無正常工作因而犯罪者，動輒數十件以上
    犯行，程度終屬有別，未達足認有犯罪習慣或因遊蕩或懶惰
    成習而犯罪。本院因認上開對於被告二人所宣告之刑，應已
    足收矯治之效，均無諭知強制工作之必要，併此敘明。
據上論斷，應依刑事訴訟法第273 條之1 第1 項、第299 條第1
項前段，刑法第28條、第320 條第1 項、第325 條第1 項、第47
條第1 項、第62條前段、第38條第1 項第2 款、第51條第5 款，
刑法施行法第1 條之1 ，判決如主文。
本案經檢察官乙○○到庭執行職務。
中    華    民    國    97    年    7     月    24    日
                  刑事第六庭    法  官  林柏壽
以上正本證明與原本無異。
如不服本判決應於收受本判決後10日內向本院提出上訴書狀，並
應敘述具體理由，如未敘述上訴理由者，應於上訴期間屆滿後20
日內補提理由書狀於本院（均須按他造當事人之人數附繕本）「
切勿逕送上級法院」。
中    華    民    國    97    年    7     月    24    日
                                書記官  林國龍
附錄本案論罪科刑法條：
刑法第320 條第1 項
意圖為自己或第三人不法之所有，而竊取他人之動產者，為竊盜
罪，處5 年以下有期徒刑、拘役或5 百元以下罰金。
刑法第325 條第1 項
意圖為自己或第三人不法之所有，而搶奪他人之動產者，處6 月
以上5 年以下有期徒刑。
附表一（被告戊○○單獨竊盜部分）：
┌──┬────┬─────┬────────┬───────┬────┐
│編  │ 行為人 │行為時、地│    行為方式    │ 贓物處理情形 │查獲經過│
│號  │        │          │                │              │        │
├──┼────┼─────┼────────┼───────┼────┤
│ 1  │戊○○  │於96年9 月│徒手竊取不詳被害│得手後供己代步│經被告許│
│    │        │初某日下午│人所有不詳車號之│其後丟棄於高雄│智鴻自首│
│    │        │某時許，在│黑色三陽牌125 CC│縣岡山鎮某不詳│而查獲。│
│    │        │高雄縣岡山│重型機車1 部。  │地點。        │        │
│    │        │鎮鎮○街附│                │              │        │
│    │        │近某市場內│                │              │        │
├──┼────┼─────┼────────┼───────┼────┤
│ 2  │戊○○  │於96年11月│持自備之鑰匙1 支│得手後作為如附│被害人報│
│    │        │28日（起訴│，竊取吳國富所有│表二編號2 所示│警處理及│
│    │        │書誤載為20│車號 KD8－079 號│搶奪犯行之交通│被告許智│
│    │        │日）晚間8 │重型機車1 部。  │工具，其後丟棄│鴻自首而│
│    │        │時10分許，│                │於不詳地點。  │查獲。  │
│    │        │在臺南縣新│                │              │        │
│    │        │化鎮○○路│                │              │        │
│    │        │689 號前。│                │              │        │
└──┴────┴─────┴────────┴───────┴────┘
附表二（被告戊○○、丙○○共犯搶奪部分）：
┌──┬────┬─────┬────────┬───────┬────┐
│編號│ 行為人 │行為時、地│   行為方式     │搶得贓物及處理│查獲經過│
├──┼────┼─────┼────────┼───────┼────┤
│1   │戊○○│於96年11月│由戊○○騎乘不詳│己○○○所有之│被害人報│
│    │丙○○│24日下午5 │之機車搭載丙○○│皮包1 個，內有│警處理及│
│    │        │時40分許，│，乘己○○○（起│新台幣（下同）│被告許智│
│    │        │在高雄縣路│訴書誤載為劉黃藝│800 元、身分證│鴻自首而│
│    │        │竹鄉○○路│美，下同）不及防│2 張、健保卡、│查獲。  │
│    │        │236 號前。│備之際，由丙○○│信用卡各1 張。│        │
│    │        │          │自後搶奪己○○○├───────┤        │
│    │        │          │所攜之皮包後，共│二人得手後將現│        │
│    │        │          │乘機車逃逸。    │金朋分花用，其│        │
│    │        │          │                │餘物品均丟棄。│        │
├──┼────┼─────┼────────┼───────┼────┤
│2   │戊○○│於96年11月│由戊○○騎乘如附│丁○○所有之皮│被害人報│
│    │丙○○│28日晚間10│表一編號2 所示竊│包1 個，內有：│警處理及│
│    │        │時30分許，│得機車搭載丙○○│現金3,000 元、│被告許智│
│    │        │在高雄縣岡│，乘丁○○不及防│身分證、駕照、│鴻自首而│
│    │        │山鄉○○路│備之際，由丙○○│健保卡、提款卡│查獲。  │
│    │        │247 號前（│自後搶奪丁○○所│各1 張。      │        │
│    │        │對面門號為│攜之皮包後，共乘├───────┤        │
│    │        │230 號）  │機車逃逸。      │二人得手後將現│        │
│    │        │          │                │金朋分花用，其│        │
│    │        │          │                │餘物品均丟棄  │        │
└──┴────┴─────┴────────┴───────┴────┘
附表三（被告戊○○另與黃良成或「黃國寶」共犯搶奪部分）：
┌──┬────┬─────┬────────┬───────┬────┐
│編號│ 行為人 │行為時、地│    行為方式    │搶得贓物及處理│查獲經過│
├──┼────┼─────┼────────┼───────┼────┤
│1   │戊○○│於96年10月│由黃良成騎乘車號│蘇曾也所有之金│經被告許│
│    │黃良成│20日上午6 │不詳重型機車搭載│項鍊1條。     │智鴻自首│
│    │（另由檢│時許，在高│戊○○，乘蘇曾也├───────┤而查獲。│
│    │察官偵查│雄縣岡山鎮│不及防備之際，由│二人得手後，由│        │
│    │）      │竹圍西街80│戊○○下手搶奪蘇│黃良成變賣予不│        │
│    │        │巷20號前  │曾也掛於頸上之金│知情之銀樓業者│        │
│    │        │          │項鍊1 條後，共乘│陳清雲，得款朋│        │
│    │        │          │機車逃逸。      │分花用。      │        │
├──┼────┼─────┼────────┼───────┼────┤
│2   │戊○○│於96年11月│由戊○○騎乘車號│庚○○所有之皮│經被告許│
│    │稱姓名│24日晚間10│不詳重型機車搭載│包1 個，內有：│智鴻自首│
│    │「黃國寶│時45分許，│「黃國寶」，乘蔡│現金6,000 元、│而查獲。│
│    │」之真實│在高雄縣岡│寶珠不及防備之際│身分證、學生證│        │
│    │姓名年籍│山鎮○○街│，由「黃國寶」自│、義警證、殘障│        │
│    │不詳成年│、大仁路口│後搶奪庚○○所攜│手冊、健保卡、│        │
│    │男子    │          │皮包後，共乘機車│汽車駕照、機車│        │
│    │        │          │逃逸。          │駕照、汽車行照│        │
│    │        │          │                │、提款卡各1 張│        │
│    │        │          │                │、行動電話1 支│        │
│    │        │          │                ├───────┤        │
│    │        │          │                │二人得手後將現│        │
│    │        │          │                │金朋分花用，其│        │
│    │        │          │                │餘物品均丟棄  │        │
└──┴────┴─────┴────────┴───────┴────┘


司法院資訊處製作；財團法人民間司法改革基金會備份。
